最高法院刑事判決　　　　　　　一○○年度台上字第八八四號
上　訴　人　台灣高等法院花蓮分院檢察署檢察官
上　訴　人
即　被　告　林金花
選任辯護人　王培欣律師
上　訴　人
（被　告）　邱文興
上列上訴人等因被告等違反公職人員選舉罷免法案件，不服台灣
高等法院花蓮分院中華民國九十九年六月三十日第二審更審判決
（九十九年度選上更(二)字第一號，起訴案號：台灣台東地方法院
檢察署九十七年度選偵字第三、五、一○、一六、二一號），提
起上訴，本院判決如下：
    主  文
上訴駁回。
    理  由
按刑事訴訟法第三百七十七條規定，上訴於第三審法院，非以判
決違背法令為理由，不得為之。是提起第三審上訴，應以原判決
違背法令為理由，係屬法定要件。如果上訴理由書狀並未依據卷
內訴訟資料，具體指摘原判決不適用何種法則或如何適用不當，
或所指摘原判決違法情事，顯與法律規定得為第三審上訴理由之
違法情形，不相適合時，均應認其上訴為違背法律上之程式，予
以駁回。本件原審經審理結果，認為上訴人即被告林金花、上訴
人（被告）邱文興之投票行賄犯行，均罪證明確，因而撤銷第一
審關於渠等二人部分科刑之判決，改判均論處邱文興、林金花共
同對於有投票權之人交付賄賂，而約其投票權為一定之行使，計
各肆罪刑，並皆依數罪併罰之例，分別定其等應執行之刑及為相
關從刑之諭知。均已詳敘其調查、取捨證據之結果及憑以認定犯
罪事實之心證理由，並就邱文興、林金花二人否認之供詞及其等
所辯各語，認非可採，予以論述，就形式上觀察，原判決要無採
證認事違背經驗法則、論理法則或理由不備等足以影響判決結果
之違背法令情形。而被告以外之人於偵查中向檢察官所為之陳述
，除顯有不可信之情況者外，得為證據，刑事訴訟法第一百五十
九條之一第二項定有明文。蓋現行法之檢察官仍有訊問被告、證
人及鑑定人之權限，其應踐行之程序又多有保障被告或被害人之
規定，證人、鑑定人於偵查中亦均須具結，就刑事訴訟而言，其
司法屬性甚高；而檢察官於偵查程序取得之供述證據，其過程復
尚能遵守法令之規定，是其訊問時之外部情況，積極上具有某程
度之可信性，除消極上顯有不可信之情況者外，均得為證據。原
判決於理由內就證人夏金妹、林明妹、林美麗、林新妹、林李水
河於檢察官偵查中結證之供述，已說明其並無林金花之選任辯護
人所指非任意性情形，即林金花、邱文興與渠等選任辯護人於原
審既未釋明上開證人之偵查中供述有何顯不可信情形，則原判決
因之認上開證人偵查中之供述，應有證據能力，原無不合。且上
開證人嗣於第一審及原審更審前已先後到庭，經檢察官與邱文興
、林金花及渠等之選任辯護人對之行交互詰問，則邱文興、林金
花二人之反對詰問權已受相當保障，原判決因之採上開證人偵查
中具結之供述，資為本件科刑判決之論據，要無採證違法可言。
又公職人員選舉罷免法第九十九條第一項投票行賄罪，係以行為
人對於有投票權之人交付賄賂，而約其投票權為一定之行使，即
足成立。至其行賄對象於收受賄賂後，實際有否前往投票，要與
其已經成立之投票行賄、受賄罪之成立不生影響。尤以檢警對本
件違反公職人員選舉罷免法案件，於該次選舉投票日（民國九十
七年一月十二日）前，已對邱文興、林金花、詹慶全（已判決確
定）及林美麗等人展開調查，則涉嫌投票受賄之林美麗縱因之未
前往投票，衡情非無可能，然要不能執此即否認邱文興、林金花
有本件投票行賄犯行，即不能因之對其等為有利之認定。再原判
決對於林金花確有交付新台幣（下同）二千元款項予林美麗，而
要其投票支持陳秀惠等情，除已說明所憑認定之依據及得心證之
理由甚詳，並據以就林美麗嗣於審判中改稱林金花給伊錢係要其
幫忙發傳單與加機車油，及供稱林金花給伊四千元，非二千元各
云云，如何為不足採，予以指駁，自不能以林美麗上開已經原判
決摒棄不採之供述，指原判決有認定事實與該卷證不符之違法。
原判決於說明邱文興、林金花二人就本件投票行賄，有犯意聯絡
、行為分擔之理由內，係援引邱文興、林金花偵查中之供述，資
為其論據之一。雖林金花於偵查中曾供稱詹慶全係於九十六年十
二月二十六日交伊一萬元等語，然原判決理由並未採取林女該部
分供述，此與原判決事實認定林金花係於九十六年十二月二十四
日上午七時許，在夏金妹住處交付賄款一千元予有投票權之夏金
妹等情，應無判決理由矛盾可言。而林金花於偵、審中對本件投
票行賄犯行，一再堅詞否認，迨至原審審判期日調查證據程序結
束，進行辯論時，始表示伊要認罪，然復以法院給予緩刑宣告為
條件，所稱認罪云云，無非企圖藉此作為緩刑之交換，實難認出
於真誠悔悟，則原審以其罪證已明，乃本於事實審採證認事之職
權，依憑調查所得之確信，逕為事實之認定，而未予理會所謂認
罪之內容為何，究係一部或全部？程序上既難認未合，亦無證據
調查職責未盡之違法。是檢察官與邱文興、林金花之上訴意旨分
別以上情指原判決違背法令，核與法律規定得為第三審上訴理由
之違法情形不相適合。而邱文興、林金花二人其餘上訴意旨，則
係就屬原審採證認事職權之行使及原判決已說明事項，徒憑己見
，任意指摘，且仍為單純事實之爭執，均不能認係適法之第三審
上訴理由。依上揭說明，檢察官與邱文興、林金花之上訴顯屬違
背法律上之程式，均應予駁回。
據上論結，應依刑事訴訟法第三百九十五條前段，判決如主文。
中    華    民    國  一○○  年    二    月  二十四  日
                      最高法院刑事第十庭
                          審判長法官  張  春  福  
                                法官  林  勤  純  
                                法官  陳  國  文  
                                法官  蔡  彩  貞  
                                法官  林  瑞  斌  
本件正本證明與原本無異
                                      書  記  官  
中    華    民    國  一○○  年    三    月    四    日
                                                     ｍ